臺灣花蓮地方法院民事裁定　　　　　　　　 96年度抗字第7號
再抗告人　　甲○○
代 理 人　　陳清華律師
相 對 人　　乙○○
上列當事人聲請本票裁定事件，再抗告人對於中華民國96年1月
24日本院96年度抗字第7號第二審裁定，提起再抗告，本院裁定
如下：
  主  文
再抗告駁回。
再抗告程序費用新台幣壹仟元由再抗告人負擔。
  理  由
一、對於抗告法院之裁定再為抗告，僅得以其適用法規顯有錯誤
    為理由，並經原法院之許可者為限。前項許可，以原裁定所
    涉及之法律見解具有原則上之重要性者為限。民事訴訟法第
    486 條第4 、5 項定有明文。所謂適用法規顯有錯誤，係指
    原第二審判決就其取捨證據所確定之事實適用法規顯有錯誤
    而言，不包括認定事實不當之情形在內，或確定判決所積極
    的適用之法規，顯然不合於法律規定，或與司法院現尚有效
    及大法官會議之解釋，或最高法院現尚有效之判例，顯然違
    反者而言，並不包括漏未斟酌證據及認定事實錯誤之情形在
    內（最高法院80年台上字第1326號判例意旨、63年度台上字
    第880 號判例意旨參照）。次按對於本票裁定之第二審裁定
    ，提起再抗告，僅得以適用法規顯有錯誤為理由，須經原法
    院之許可。前項許可，以原裁定所涉及之法律見解具有原則
    上之重要性者為限。該項再抗告，為裁判之原法院認為應行
    許可者，應添具意見書，敘明合於前項規定之理由，逕將卷
    宗送高等法院或其分院；認為不應許可者，應以裁定駁回其
    抗告。前項裁定得逕向高等法院或其分院抗告，非訟事件法
    第45條第5項準用民事訴訟法第436條之3第3項、第4項定有
    明文，並經最高法院94年度第8次民事庭會議決議在案。
二、再抗告意旨以：非訟事件法第32條規定法院應依職權調查事
    實及必要之證據，其目的在於強化法院得基於非訟事件著重
    迅速之目的，特賦予法院職權進行之權力，得於非訟事件處
    理程序中，以積極主動之態度，調查事實及證據，以達非訟
    事件迅速處理之目的。再抗告人主張本票債務業經清償而消
    滅，然原裁定對於本票債務是否已經清償，認定為實體上爭
    執，未進行任何調查事實及證據之程序，即要求抗告人應另
    行提起訴訟以資解決，而於非訟程序中不予審究即駁回原抗
    告，有違紛爭一次解決之原則，且有浪費司法資源之情事，
    是原抗告法院有消極不適用非訟事件法第32條之違誤，屬於
    非訟事件法第45條第3項適用法規顯有錯誤之情事，且相對
    人濫用司法程序，規避訴訟程序之實體審查，應無權利保護
    之必要，為此，提起本件再抗告，請求廢棄原裁定等語。
三、經查，再抗告人所指上開情節，應由再抗告人另行提起訴訟
    ，以求解決，已據原裁定敘明，再抗告人雖引非訟事件法第
    32條主張原抗告法院未依職權調查系爭本票債權是否業經清
    償而消滅等語。惟實務上本票許可強制執行之裁定及抗告法
    院之裁定，並無確定實體上法律關係存否之效力，如發票人
    或背書人就票據債務之存否有所爭執時，應由發票人另提起
    確認之訴，以資解決，最高法院57年台抗字第76號著有判例
    ，此乃因非訟事件需求簡易、迅速之處理，故於有關本票裁
    定之聲請，法院僅需就本票形式上要件加以審查，僅於形式
    上是否得聲請本票裁定有不明之情形，法院始得依非訟事件
    法第32條規定依職權調查，非謂依該條之規定，法院就兩造
    間實體上本票債權之存否有爭執時，亦應依職權調查為之，
    是再抗告人依上述條文指摘原審法院有消極不適用法規之適
    用法規顯有錯誤云云，洵不足採。又衡諸再抗告意旨所指情
    形，核屬對於原審法院事實認定及證據取捨之職權行使指摘
    其為不當，並未涉及裁定適用法規是否顯有錯誤之問題，更
    未有法律問題意義重大而有加以闡釋之必要。從而，揆諸首
    開規定及說明，再抗告人提起之再抗告，於法不合，應予駁
    回。
四、爰依非訟事件法第45條第5項、第21條第2項、第24條第1項
    、民事訴訟法第436之3條第3項、第95條、第78條，裁定如
    主文。
中　　華　　民　　國　　96　　年　　7　　月　　17 　日
                  臺灣花蓮地方法院民事庭
                      審判長法官  林碧玲
                      法　    官  陳燁真
                      法　    官  陳雅敏
以上正本證明與原告無異。
本裁定除以適用法規顯有錯誤為理由，不得再抗告。如提起再抗
告，應於收受後10日內向本院提出再抗告狀。並繳納再抗告費新
台幣1 千元。
                    　法院書記官　邱鴻志
中　　華　　民　　國　　96　　年　　7　　月　　17　　日
